臺灣高等法院高雄分院民事裁定
111年度抗更一字第10號
抗  告  人  黃振祥  
相  對  人  楊昭民  
法定代理人  楊啓明  
上列當事人間假扣押聲明異議事件，抗告人對於民國111年3月9
日臺灣橋頭地方法院111年度全事聲字第3號所為裁定提起抗告，
經最高法院第一次發回更為裁定，本院裁定如下：
    主  文
原裁定廢棄。
相對人於原法院之異議駁回。
聲請、抗告及發回前再抗告訴訟費用均由相對人負擔。
    理  由
一、抗告意旨略以：抗告人於民國110年3月21日與相對人簽訂土
    地買賣契約（下稱系爭契約），以新臺幣（下同）5,401萬
    元購買坐落高雄市○○區○○段○000○00000○00000○00000地號等
    土地（下稱系爭土地），抗告人已於同年3月22日、4月9日
    各匯款500萬元至履約專戶，然相對人經催告仍拒不依約履
    行，抗告人遂於同年6月18日通知相對人解除系爭契約，並
    請求相對人返還已收受價金及依約給付1,000萬元之違約賠
    償，後履約專戶受款行中國信託銀行於扣除相關費用32,406
    元後，已於同年7月22日退還抗告人9,967,594元，相對人尚
    應給付10,032,406元（下稱系爭債權）。而系爭土地為信託
    財產，依信託法規定無法為強制執行，另相對人名下之投資
    非上市櫃公司股份，在市面上難以轉讓，且其更於111年1月
    5日將名下僅有門牌編號高雄市○○區○○街00號2樓房地（下稱
    林泉街房地）移轉登記予他人，相對人現有資產顯難清償系
    爭債權，日後有不能強制執行或甚難執行之虞，自有假扣押
    原因存在。原裁定未察，廢棄原法院司法事務官所為110年
    度司裁全字第227 號准許假扣押之裁定（下稱原處分），自
    有未合。爰提起本件抗告，請求廢棄原裁定，駁回相對人之
    異議等語。
二、按債權人就金錢請求或得易為金錢請求之請求，欲保全強制
    執行者，得聲請假扣押；假扣押，非有日後不能強制執行或
    甚難執行之虞，或應在外國強制執行者，不得為之；請求及
    假扣押之原因應釋明之，前項釋明如有不足，而債權人陳明
    願供擔保或法院認為適當者，法院得定相當之擔保，命供擔
    保後為假扣押，民事訴訟法第522 條第1 項、第523 條第1
    、2 項及第526 條第1 、2 項分別定有明文。是債權人聲請
    假扣押，應就其請求及假扣押之原因加以釋明，必因釋明而
    有不足，經債權人陳明願供擔保或法院認為適當者，始得命
    供擔保後為假扣押。又此所謂請求之原因，係指債權人金錢
    請求或得易為金錢請求之發生緣由（民事訴訟法第522 條第
    1 項），受理假扣押聲請之法院，從形式上審查，如認債權
    人之請求顯非正當（如當事人不適格或顯然與法律規定有違
    等）時，雖得據以駁回假扣押之聲請，然如債權人所主張之
    債權能否成立，尚待本案辯論後判決者，即非假扣押裁定程
    序所應審究，法院不得遽然駁回該假扣押之聲請。而假扣押
    之原因，依同法第523 條第1 項規定，係指債務人有日後不
    能強制執行或甚難執行之虞而言。例如債務人浪費財產、增
    加負擔或就財產為不利之處分，將達於無資力之狀態、或移
    往遠地、逃匿無蹤或隱匿財產或經債權人催告後仍斷然拒絕
    給付，且就債務人之職業、資產、信用等狀況綜合判斷，其
    現存之既有財產已瀕臨成為無資力或與債權人之債權相差懸
    殊或財務顯有異常而難以清償債務之情形等是。至所稱釋明
    ，係指當事人提出能即時調查之證據，使法院就其主張之事
    實，得生薄弱之心證，信其大概如此而言。
三、經查：
　㈠抗告人主張兩造簽訂系爭契約後，其已給付1,000萬元至履約
    專戶，惟相對人未依約履行，其已通知解除系爭契約，相對
    人依約應加倍返還價金，扣除履約專戶已退還之9,967,594
    元，相對人應給付其10,032,406元等情，業據提出系爭買賣
    契約、支票、匯款回條、房屋交易安全制度專戶收支明細表
    、存摺明細、存證信函暨掛號回執、土地登記謄本為據（原
    法院司裁全字卷第9至48頁），應認抗告人就本件假扣押之
    請求已有釋明。
  ㈡抗告人對假扣押之原因，主張相對人名下之系爭土地為信託
    財產，依信託法規定無法強制執行，其名下投資不足擔保系
    爭債權，復甫將僅存之林泉街房地移轉登記予他人，恐有資
    不抵債之情，為保全日後強制執行，故有對相對人為假扣押
    之必要等情，已提出系爭土地及林泉街房地登記謄本為憑（
    原法院司裁全字卷第41至48頁、本院抗字卷第15至18頁）
　　。於此，本院已予兩造充分陳述意見之機會，有通知及兩造
    陳述意見狀數份可憑（本院卷第21至77頁），而依林泉街房
    地登記謄本及異動索引所示（本院抗字卷第33、51、72、11
    3頁），相對人係於110年6月間收受抗告人通知解除系爭契
    約之存證信函未久，旋即於同年7月31日出售，並於111年1
    月5日辦理所有權移轉登記完畢，堪認相對人有急於處分資
    產之行為，且系爭土地為信託財產，依信託法第12條第1項
    前段規定，原則上不得強制執行，如此，相對人名下已無任
    何不動產可供執行。另依相對人財產所得調件明細表所載，
    其名下投資4筆之價額為4,113,020元（本院抗字卷第30至31
    頁），亦與系爭債權金額相差懸殊或難以清償債務，且相對
    人迄今仍否認抗告人之全部請求，並對之提起詐欺告訴，有
    陳述意見狀可稽（本院抗更一卷第31至33頁），亦已經催告
    後仍斷然拒絕給付，以其與抗告人爭訟中已將所有林泉街房
    地為不利之處分，如此以往，恐將有將來不能強制執行或甚
    難執行之虞，應認抗告人就此假扣押之原因已為釋明。是以
    ，抗告人既已釋明其對相對人之請求及假扣押之原因，雖釋
    明尚有不足，惟抗告人既陳明願供擔保以補釋明之不足，揆
    諸上開規定及說明，法院自得定相當之擔保准許之。
　㈢綜上所述，抗告人已就對相對人之請求及假扣押原因為釋明
    ，並陳明願供擔保以補釋明之不足，是其聲請假扣押，核無
    不合，應予准許。原處分裁定抗告人以350萬元為相對人擔
    保後，得對相對人之財產在10,032,406元之範圍內予假扣押
    ，核無不合。原裁定廢棄原法院司法事務官所為原處分，駁
    回抗告人假扣押之聲請，尚有未洽。抗告意旨指摘原裁定不
    當，求予廢棄，為有理由，應由本院將原裁定廢棄，改諭知
    駁回相對人之異議。
四、據上論結，本件抗告為有理由，爰裁定如主文。
中　　華　　民　　國　　111 　年　　10　　月　　17　　日
                            民事第二庭   
                                審判長法  官  黃國川　　
                                      法  官  何佩陵　　
                                      法  官  黃宏欽
以上正本證明與原本無異。
如不服本裁定應於送達後10日內向本院提出再抗告狀（並按他造
當事人之人數附繕本）。
再為抗告僅得以適用法規顯有錯誤為理由，並應委任律師為代理
人。
中　　華　　民　　國　　111 　年　　10　　月　　17　　日
                                      書記官  梁美姿
附註：
再抗告人之配偶、三親等內之血親、二親等內之姻親，或再抗告
人為法人、中央或地方機關時，其所屬專任人員具有律師資格並
經法院認適當者，亦得為第三審代理人。
再抗告人或其法定代理人具有律師資格者及前項情形，應於提起
再抗告或委任時釋明之。